臺灣彰化地方法院民事裁定　八十九年度重訴字第二四七號
　　原　　　告　　丙○○
　　複 代理 人　　丁○○
　　法定代理人　　甲○○
　　訴訟代理人　　乙○○
右當事人間請求債務人異議之訴事件，本院裁定如左：
    主      文
原告之訴駁回。
訴訟費用由原告負擔。
    理      由
一、原告聲明求為判決：鈞院八十八年度執字第六五四七號拍賣抵押物強制執行事件
    所為執行程序應撤銷。其陳述略以：訴外人周建松欲向被告彰化縣彰化市農會（
    以下簡稱被告農會）借款，找原告為其保證，並提供原告所有坐落彰化縣福興鄉
    ○○段二二一五、二二二０地號二筆土地為擔保；原告乃於民國八十三年六月七
    日前往被告農會信用部辦理設定抵押權及擔保借款對保等手續，惟原告曾向被告
    農會承辦人員表示，僅同意就借款人周建松向農會申借而核貸之款項設定抵押權
    擔保，並要求在擔保放款借據上註記「保證期限為一年」，及刪除借據上連帶保
    證人之「連帶」二字，嗣經被告農會承辦人員依原告意思加註上開條件，原告始
    為簽名；詎訴外人周建松與被告農會總幹事黃添福、理事長黃萬福等人勾結欲違
    法超貸，繼與冒貸之人頭呂振漳、張添順、張添壽等人通謀而為虛偽借貸之意思
    表示，更利用原告在辦理借款人周建松之對保手續所交付之印章，偽造借據，並
    增列其他主債務人呂振漳、張添順、張添壽等人，同時違背受託本旨，在其他借
    款人借據之連帶保證人欄上加蓋原告之印章；前開情事均發生在被告農會取得鈞
    院八十五年度拍字第八五五號許可拍賣前開抵押物裁定為執行名義之前，爰依強
    制執行法第十四條第二項規定提起債務人異議之訴等語。
二、按債務人異議之訴為形成之訴，其訴訟標的係排除執行名義執行力之異議權，其
    異議之原因事實不同，則為不同之形成權，亦即為不同之訴訟標的，反之，若異
    議之原因事實相同，則為相同之訴訟標的；債務人異議之訴敗訴確定後，有確定
    債務人所主張異議事由存在與否之效力，債務人嗣後自不得就相同異議權之存否
    再行爭執，此理甚明。又按「依前二項（指強制執行法第十四條第一、二項）規
    定起訴，如有多數得主張之異議原因事實，應一併主張之。其未一併主張者，不
    得再行提起異議之訴。」、「訴訟標的於確定之終局判決中經裁判者，除法律另
    有規定外，當事人不得就該法律關係更行起訴。」、「原告之訴，有左列情形之
    一者，法院應以裁定駁回之。‧‧‧六、起訴不合程式或不備其他要件者。七、
    起訴‧‧‧其訴訟標的為確定判決之效力所及者。」，強制執行法第十四條第三
    項及民事訴訟法第四百條第一項、第二百四十九條第一項第六款、第七款分別定
    有明文。
三、經查，本件原告前曾因被告執本院八十五年度拍字第八五五號拍賣抵押物裁定為
    執行名義，對原告聲請強制執行，原告乃於八十五年十月七日對於本件被告及訴
    外人黃添福、黃萬福等人提起債務人異議之訴（本院八十五年度重訴字第二一０
    號、臺灣高等法院臺中分院八十七年度重上字第四九號），併主張「坐落彰化縣
    福興鄉○○段二二一五、二二二０地號土地為原告所有，被告農會以抵押權作為
    犯法保衛書，陷害保證人即原告，而原告固曾於八十三年六月七日，與證人即借
    款人周建松、呂振漳、張添壽、張添順同至被告彰化縣彰化市農會信用部，惟原
    告僅在約定書立約定書人欄及對保簽章欄上簽名，並未親自蓋用印章；當時並主
    張『連帶保證人』之連帶二字必須刪除，後端亦須加註『保證期限為壹年』，原
    告始肯簽名蓋章，經被告農會承辦人員依原告之意思加註上開條件，並由周建松
    開立面額八千萬元之本票一張作為擔保，詎被告竟與周建松及人頭（指呂振漳、
    張添壽、張添順等人）勾結，另行偽造不實借據，未經原告簽章，已然違背原告
    之本意；另原告於一年後已通知被告不再保證，被告又未於一年後再為對保，原
    告亦不需負責；又原告本不同意，係被證人周建松所迫始設定系爭抵押權，原告
    亦不須負責。」云云，嗣經本院於八十七年三月二十日駁回原告之訴後，經原告
    提起上訴，復經臺灣高等法院臺中分院於八十九年五月三十日駁回其上訴確定等
    情，業據本院調閱前開異議之訴民事卷宗核閱屬實。準此，原告於本件所主張執
    行名義成立前之異議原因事實，除關於通謀虛偽為借貸之意思表示，與前案之異
    議原因事實不同外，其餘均屬相同，顯見原告於前案所主張之相同異議原因事實
    經裁判確定後，復以相同之異議原因事實重覆提起本訴，且未就不同之異議原因
    事實一併在前案主張，核與前開起訴合法要件規定不合，自應認為其起訴不合法
    。
四、依民事訴訟法第二百四十九條第一項第六款、第七款、第九十五條、第七十八條
    ，裁定如主文。
中　　　華　　　民　　　國　　九十一　　年　　　五　　　月　　　九　　　日
                                    臺灣彰化地方法院民事第二庭
~B法　　　官　陳正禧
右正本係照原本作成。
如對本裁定抗告須於裁定送達後十日內向本院提出抗告狀
~B法院書記官　鄭秀鑾
中　　　華　　　民　　　國　　九十一　　年　　　五　　　月　　　九　　　日
